【裁判字號】    98,訴,1851
【裁判日期】    991228
【裁判案由】    給付工程款等
【裁判全文】
臺灣桃園地方法院民事判決              98年度訴字第1851號
原      告  昱盛營造股份有限公司
法定代理人  徐步盛
訴訟代理人  沈朝標律師
複  代理人  湯偉律師
被      告  中壢市公所
法定代理人  魯明哲
訴訟代理人  邱天一律師
上列當事人間請求給付工程款等事件，本院於民國99年11月30日
言詞辯論終結，判決如下：
    主  文
被告應給付原告新臺幣陸拾柒萬柒仟肆佰伍拾肆元及自民國九十
八年十月三十一日起至清償日止，按週年利率百分之五計算之利
息。
原告其餘之訴駁回。
訴訟費用由被告負擔。
本判決於原告以新臺幣貳拾萬元供擔保後，得假執行。但被告
如以新臺幣陸拾柒萬柒仟肆佰伍拾肆元為原告預供擔保，得免為
假執行。
原告其餘假執行之聲請駁回。
    事  實  及  理  由
甲、原告起訴主張：
（一）兩造於民國96年6 月4 日簽訂「中壢市○○路行人徒步區
      後續延伸土建工程（永興街段）合約書」（下稱系爭工程
      合約），由原告承包被告上開工程（下稱系爭工程），約
      定報酬為新臺幣（下同）13,485,000元，履約期限為簽約
      日起10內開工後150 個日曆天（含例假日及雨天）完工。
      嗣因附近商家招牌及雨遮影響系爭工程中之路燈安裝工程
      ，且系爭工程中之休閒排椅（下稱系爭休閒排椅）又經被
      告於97年3 月27日變更設計，遲未確定型式、數量及位置
      ；加以系爭休閒排椅於施工時屢經當地里長反對，亦遲遲
      無法確定是否要施作。迄97年6 月18日3 名里長到場與會
      後，始確定系爭休閒排椅是否施作及其數量、型式。然因
      系爭休閒排椅為特殊材料，須下訂單後才能開始製作，原
      告遂於97年7 月14日申請停工。嗣系爭工程經原告於97年
      7 月24日完工，然被告竟自完工期限即97年6 月27日起，
      依系爭工程合約第17條第1 款之約定，每日依總報酬千分
      之一計算違約金，予以扣款總計金額364,095 元( 計算式
      ：13,485,000元×1/1000×27天＝364,095 元) 。而系爭
      工程於97年6 月27日僅餘系爭休閒排椅之部分尚未完成，
      其餘均已完工，系爭休閒排椅如前所述未能即時完工之事
      由，又非可歸責於原告，故被告予以延期扣款，於法無據
      ，原告自得依兩造所約定承攬之法律關係請求被告給付被
      扣之工程款計364,095 元。即使被告得以延期為由而扣款
      ，然系爭工程項目包括假設工程、路面及人行道工程、排
      水溝工程、景觀工程、景觀照明工程、雜項工程及其他工
      程。原告於97年6 月27日僅餘景觀工程中之系爭休閒排椅
      工程尚未完工，依施工日報表，原告於該日已完成系爭工
      程之96.68%。系爭工程總報酬為13,485,000元，據此計算
      未完成部分之價金應為447,702 元（計算式：13,485,000
      元－〔13,485,000元×0.9668) ＝447,702 元）；違約金
      依系爭工程合約第17條(1)但書計算即僅應為447,702 元×
      1/1000×27天＝12,087元，故被告予以扣款364,095 元，
      亦於法未合。
（二）系爭工程施工期間係自96年10月起至97年6 月止，而96年
      10月起營造工程物價指數漲幅皆已超過補貼門檻，97年3
      月至6 月漲幅更達10% 以上，變動甚鉅，堪認兩造簽訂系
      爭工程合約後已發生不可歸責於雙方當事人之情事變更，
      非原告訂約當時所得預料，且審酌利潤乃承包商之收益，
      若由原告單獨承擔不可預測之風險，實有違誠信及衡平觀
      念與客觀交易秩序，對原告顯失公平，原告自得依民法第
      227 條之2 第1 項之規定，請求給付調整之工程款。且依
      系爭工程合約第5 條第1 項第6 款第(1)目之約定及行政院
      公共工程委員會97年6 月10日頒佈之「機關已訂約施工中
      工程因應營建物價變動之物價調整補貼原則」，亦應辦理
      契約變更物價指數調整。則以行政院主計處發布之「營造
      工程物價指數不含該個別項目指數之總指數」漲跌幅超過
      2.5%部分計算物價調整補貼款為準，再依系爭工程於96年
      10月至97年6 月止之物價指數調整計算之結果，被告應補
      貼原告346,384 元（計算式如附表），原告自得請求被告
      給付。況被告於行政院公共工程委員會就此爭議事項調解
      時，已同意原告提出估驗申請之詳實公式後，即給付物價
      補貼款，惟原告依約提出後，迄今被告仍未給付，故亦可
      認為兩造於上開調解時，已另有得請求補貼之契約關係，
      原告可據以請求被告給付。
（三）綜上所述，爰依法提起本件訴訟等語。並為訴之聲明：(1)
      被告應給付原告689,542 元及自起訴狀繕本送達之翌日起
      至清償日止，按年息5%計算之利息。(2)訴訟費用由被告負
      擔。(3)原告願供擔保請准宣告假執行。
    對被告抗辯所為之陳述略以：原告曾於97年6 月26日以(97)
    昱盛工字第Ｚ○○○○○○○○○4 號函向被告申請停工，並有訴外人
    鉅揚工程顧問股份有限公司（下稱鉅揚公司）代函覆不同意
    停工，被告竟稱原告從未向被告反應，且於已逾期17天後始
    聲請停工，顯然無據。被告故意不同意原告展延工期，實係
    以不正當行為，阻原告得請求停工之條件成就。又系爭工程
    合約第17條第1 項並未約定未完成履約之部分不影響其他已
    完成部分之使用者須先交付被告使用，故被告此部分之主張
    增加契約所無之限制，應不可採。此外系爭工程合約第17條
    第2 項係部分驗收計算違約金之方式，並與同條第1 項有所
    區分，足證第17條第1 項係規範未有部分驗收之情形，即依
    客觀情形若可證明已完成之部分不影響未完成部分之使用時
    ，得按未完成履約部分之契約價金，計算違約金，如此使合
    於系爭工程合約分不同情形計算違約金之意旨。再系爭工程
    合約第5 條並未約定估驗完成後始得調整工程款，換言之，
    估驗完成並非調整工程款之條件，故客觀上若得證明原告當
    月施作之數量，亦應許調整工程款。本件工程於97年1 月底
    累計完工83% ，於98年5 月至7 月完成其餘之17% ，並一次
    辦理估驗及驗收，故依前開說明，原告得請求調整工程款等
    語。
乙、被告則以：
（一）系爭工程合約第9 條第1 項第2 款約定：「廠商應按預定
      施工進度，僱用足夠且具備適當技能的員工，並將所需材
      料、機具、設備等運至工地，如期完成契約約定之各項工
      作」、第2 項第1 款約定：「廠商應於開工前，擬定施工
      順序及預定進度表等…」。本件原告曾提送「修正預定進
      度表」，依據該表，系爭休閒排椅預定施工安裝日期係於
      履約期間最末20日曆天內施作，原告自應於預定竣工日前
      ，依所擬定之進度表，作妥善之契約管理；然原告因未作
      好契約管理，迄至完工期限，並未將系爭休閒排椅施設完
      成，自應負遲延責任。又關於契約變更設計，監造單位即
      訴外人鉅揚公司於97年3 月27日提出變更設計預算書圖，
      被告審查完畢後，於97年4 月24日函知原告變更設計後之
      內容。該次變更設計，關於系爭休閒排椅型式與尺寸皆未
      變更，原告自應妥善辦理材料進場之時間管理，事先於預
      定安裝前積極訂製材料。原告所謂被告「遲未確定審查完
      成」、「於97年6 月18日始確定型式」，非屬真實。至系
      爭休閒排椅之數量，契約原定數量為16座，於97年6 月18
      日會勘時，改為15座，數量減少1 座，如原告確實作好契
      約管理，預先依原定數量訂製，當不致因訂製不及而遲延
      完工。退萬步言，縱系爭休閒排椅於97年6 月18日會勘時
      始確定型式，且原告因訂貨不及而無法於預定完工日前完
      成，亦應於會勘時迅速向被告提出停工之申請，然在97年
      6 月27日完工期限前，原告從未向被告反映此事，卻遲至
      97年7 月14日已逾期17天後始申請停工，自無理由。另依
      例外規定從嚴解釋之原則，系爭工程合約第17條第1 項所
      謂未完成部分，如不影響其他部分之使用，應指已將其完
      成部分交付被告使用之情形。系爭工程於97年8 月19日驗
      收，原告並未在驗收前將已完成部分交付被告使用，自無
      系爭工程合約第17條第1 項但書約定之適用。綜上，原告
      工作遲延，被告依系爭工程合約第17條第1 項約定，對原
      告扣罰違約金，應屬有理。
（二）再適用系爭工程合約第5 條第1 項第6 款約定調整工程款
      之前提，需有實際上「估驗」之程序，而估驗須依同條項
      第2 款「每30日估驗計價」之約定。本件原告卻從未於每
      30日提出估驗，亦即本件並未進行估驗程序，被告自無從
      依估驗結果予以調整工程款。另依「機關已訂約施工中工
      程因應營建物價變動之物價調整補貼原則」第1 條規定：
      「…機關得就營建物上漲情形及個案特性，與廠商依下列
      方式辦理補貼，惟應先辦理契約變更，增訂或修訂物價指
      數調整規定」，本件原告係於98年7 月16日始以函文向被
      告提出上開補貼，已在預定竣工日期即97年6 月27日之後
      ，無從辦理契約變更，則原告增加給付工程款325,447 元
      之請求，並無理由等語，資為抗辯。
（三）並為答辯聲明：駁回原告之訴。如受不利益判決，被告願
      供擔保請准宣告免為假執行。
丙、得心證之理由：
一、按當事人喪失訴訟能力或法定代理人死亡或其代理權消滅者
    ，訴訟程序在有法定代理人或取得訴訟能力之本人，承受其
    訴訟以前當然停止，民事訴訟法第170 條定有明文。本件被
    告之法定代理人於訴訟進行中，業由葉步樑變更為魯明哲，
    嗣原告變更後之法定代理人魯明哲已於99年3 月29日具狀向
    本院聲請承受訴訟（見本院卷第154 頁），揆諸上揭法律規
    定，應予准許，此先敘明。
二、原告所主張兩造於96年6 月4 日簽訂系爭工程合約，由原告
    承包系爭工程，約定報酬為13,485,000元，履約期限為簽約
    日起10內開工後150 個日曆天（含例假日及雨天）亦即應於
    97年6 月27日完工；而原告因系爭休閒排椅未及安裝完成，
    遂分別於97年6 月26日、97年7 月14日申請停工，迄預定完
    工日即97年6 月27日止，僅餘系爭休閒排椅工程尚未完工。
    依施工日報表所載，原告於該日已完成系爭工程之96.68%，
    而原告係於97年7 月24日始全部完工；被告則自完工期限即
    97年6 月27日起，依系爭工程合約第17條第1 項之約定，每
    日按總報酬1/1000計算違約金而予扣款364,095 元。又系爭
    工程並未逐月報驗，僅於完工後1 次估驗，然於承攬期間營
    建物價暴漲，成本驟增，96年10月起營造工程物價指數漲幅
    皆已超過補貼門檻，97年3 月至6 月達10% 以上，被告於行
    政院公共工程委員會就此爭議事項調解時，曾同意原告提出
    估驗申請之詳實公式後，即給付物價補貼款，惟原告依約提
    出後，迄今被告未為給付等事實，有中壢市○○路行人徒步
    區後續延伸土建工程（永興街段）合約書、「中壢市○○路
    行人徒步區後續延伸土建工程（永興街段）」履約爭議調解
    案調解建議、調解申請書各1 份附卷可稽（均為影本，見本
    院卷第8 頁至第26頁、第34頁至第38頁），並為兩造所不爭
    執，有本院99年4 月27日、99年5 月17日言詞辯論筆錄在卷
    可憑（見本院卷第157 頁背面、第166 頁正面），是已足堪
    信為真實。
三、兩造於99年4 月27日本院言詞辯論時（見本院卷第157 頁）
    ，協議簡化本件爭點為：
（一）系爭休閒排椅於97年3 月27日變更設計後，於97年6 月18
      日前是否並未確定型式及數量？原告於97年7 月24日完工
      是否符合系爭工程合約第7 條第3 項展期之事由？被告有
      無民法第101 條第1 項規定之事由？
（二）系爭工程原告於97年7 月24日完工後，被告自完工期限即
      97年6 月27日起依系爭工程合約第17條第1 項約定每日依
      工程款總價1/1000計算違約金是否合理？如果被告此部分
      違約金之依據合理，此違約金是否應該酌減？
（三）原告是否可依系爭工程合約第5 條第1 項第6 款之約定及
      民法第227 條之2 規定、「機關已訂約施工中工程因應營
      建物價變動之物價調整補貼原則」或依兩造於公共工程委
      員會調解時之契約關係請求被告依物價指數調整增加給付
      工程款325,447 元（原告雖於審理中更正其計算結果而主
      張得請求依物價指數調整增加給付之工程款為如附表所示
      之346,384 元，然其於本院99年11月30日言詞辯論時已表
      明此部分不予擴張金額，仍請求被告給付325,447 元即可
      ，見本院卷第201 頁）？
四、本院之判斷：
（一）兩造曾於97年6 月18日與監造設計單位即訴外人鉅揚公司
      代表人員、當地3 名里長共同會勘系爭工程之地點，並作
      成結論略以：「1.有關休閒排椅施作依工地現況燈桿位置
      調整為15座（第一次變更設計調整為16座）。…4.以上所
      提休閒排椅…數量調整，不辦理變更設計，於結案時依實
      做數量結算。」等語，有會勘紀錄影本1 紙在卷可按（見
      本院卷第27頁），可見於上開會勘日期時，系爭休閒排椅
      之型式及數量均已確定無誤，其上並未記載變更何休閒座
      椅之討論內容，亦足認定系爭休閒排椅之型式並非如原告
      所述，至該日仍未確定；而系爭休閒排椅之數量於上開會
      勘時，所為之變更，並非大量增加，反係較原訂數量即16
      座減少1 座而確定為15座，且系爭工程業於97年3 月27日
      即變更設計，訂定系爭休閒排椅之數量為16座，有訴外人
      鉅揚公司97年3 月27日（97）鉅工字第0195號函影本附卷
      可憑（見本院卷第56頁），是即使系爭休閒排椅有何特殊
      尺寸或材質，原告亦早於當時起，即得自行訂製以應付日
      後系爭工程所須，不致於迄97年6 月18日會勘仍未準備完
      全。故原告主張因系爭休閒排椅為特殊材料，須下訂單後
      才能開始製作，故其有必要於97年7 月14日申請停工之部
      分，委無足採。
（二）又系爭工程之施作期限為150 個日曆天（含例假日及雨天
      ），已如前述；原告所主張其於97年6 月27日時，所施作
      之系爭工程僅餘系爭休閒排椅工程尚未完工，已完工之部
      分達96.68%，則即使系爭休閒排椅之安裝位置迄上開會勘
      之97年6 月18日始能確定，苟原告已將材料訂製完成，僅
      剩至指定地點加以安裝此工作者，衡情不可能自97年6 月
      18日之翌日起至預定完工日即97年6 月27日止長達9 日之
      期間無法完成此安裝之工作，故原告逾期不能於97年6 月
      27日完工之主要原因，應係其於97年3 月27日變更設計系
      爭休閒排椅之數量為16座時起，即未儘早訂製系爭休閒排
      椅之行為所致，此原因行為並非不可抗力之事故所致，亦
      非天候因素、被告要求、變更設計增加數量、被告有應辦
      事項未辦妥、其他相關工程之延誤等情事所致，尚堪認定
      明確，則原告遲延完成系爭工程乙節，自應由原告負其責
      任無誤。
（三）按「(3)工程延期：1.契約履約期間，有下列情形之一，且
      確非可歸責於廠商…而須展延工期者，廠商應於事故發生
      或消失後，檢具事證，儘速以書面向機關申請展延工期。
      機關得審酌其情形後，以書面同意延長履約期限，不計算
      逾期違約金…(1)發生契約規定不可抗力之事故。(2)因天候
      影響無法施工。(3)機關要求全部或部分停工(4)因辦理變更
      設計或增加工程數量或項目。(5)機關應辦事項未及時辦妥
      。(6)由機關自辦或機關之其他廠商因承包契約相關工程之
      延誤而影響履約進度者。(7)其他非可歸責於廠商之情形，
      經機關認定者。」系爭工程合約第7 條第(3)項有明文約定
      （見本院卷第12頁），而如前所述原告未能如期完工須致
      展延工期之原因，經核並未能符合上開約定之任何事由，
      則原告進而主張其逾期完工有不可歸責之事由，被告不得
      計算逾期違約金之部分，核即無可採。且就原告未能如期
      完工之原因事實而言，亦難得出被告有何以不正當行為阻
      止條件成就之行為可言，故原告主張被告之行為符合民法
      第101 條第1 項之規定部分，核亦無足採。
（四）再按「(1)逾期違約金，以日為單位，廠商如未依照契約規
      定期限完工，應按逾期日數，每日依契約價金總額1/1000
      …計算逾期違約金。但未完成履約之部分不影響其他已完
      成部分之使用者，得按未完成履約部分之契約價金，每日
      依其1/1000…計算逾其違約金。(2)採部分驗收者，得就該
      部分之金額計算逾期違約金。(3)違約金之支付，機關得自
      應付價金中扣抵；其有不足者，得通知廠商繳納或自保證
      金扣抵。」系爭工程合約第17條第(1)項至第(3)項定有明文
      （見本院卷第23頁）。是依此約定可知，原告延遲完工時
      ，即「應」按逾期日數，每日依契約價金總額1/1000計算
      違約金；然若未完成履約之部分不影響其他已完成部分之
      使用者，「得」按未完成履約部分之契約價金，每日依其
      1/1000計算違約金。而上開「得」字之約定，綜觀本件契
      約之雙方利益、訂約狀態及經濟狀況，應認係原告於遲延
      完工時，若有未完成履約之部分不影響其他已完成部分使
      用之情事者，「得」主張被告須按未完成履約部分之契約
      價金計算違約金。否則，依私經濟契約追求利益之原則而
      言，若任由被告得依上開約定自由主張依全部工程價金或
      僅依未成履約部分之工程價金計算違約金，則上開約定將
      盡失其意義，蓋被告殆無可能擇其較少利益之部分主張權
      利。反面言之，若係原告可作前開利己之主張，則原告必
      儘力施作，即使不得不遲延，亦會務求未完成之部分不影
      響已完成部分之使用，一方面原告可減少自己違約之金額
      ，一方面被告亦可得有工程延遲完工之損害減至最小之利
      益，訂約之雙方均得趨吉避凶，利益狀態較為均衡，顯與
      契約約定之真意相符。故本件原告主張其延遲完工，被告
      依上開約定，僅得以未完成部分之工程價金447,702 元（
      計算式：13,485,000元－〔13,485,000元×0.9668) ＝
      447,702 元）計算每日1/1000之違約金，尚堪採信。準此
      ，本件被告得扣除原告之違約金金額應為12,088元（計算
      式：447,702 元×1/1000×27天＝12,088元，小數點以下
      四捨五入）。被告既予以逾期扣款364,095 元，自有未合
      ，則被告逾越上開應扣違約金之範圍，即應為352,007 元
      （計算式：已扣工程款364,095 元－逾期違約金12,088元
      ＝352,007 元），此不應扣除之352,007 元，自仍屬原告
      得請求被告給付之工程款無誤。
（五）再按稱承攬者，謂當事人約定，一方為他方完成一定之工
      作，他方俟工作完成，給付報酬之契約，民法第490 條第
      1 項定有明文。且按「契約價金之給付：本工程契約總價
      計新台幣：壹仟參佰肆拾捌萬伍仟元整，詳如標單。…依
      實際施作或供應之項目及數量結算，以契約中所列履約標
      的項目及單價，依完成履約實際供應之項目及數量給付。
      …」系爭工程合約第3 條有明文約定（見本院卷第9 頁背
      面）。前述被告所扣未付之工程款，除應扣之違約金外，
      其餘之352,007 元，既仍屬原告得請求給付之工程款，則
      原告請求被告給付此部分之金額，依上開約定，洵屬有據
      。至被告得扣除之逾期違約金為12,088元，既經認定明確
      ，則原告此部分仍請求被告給付，自為無據。
（六）另按「工程進行期間，如遇物價波動時，得依行政院主計
      處公布之台灣區營造工程物價指數，就總指數漲跌幅超過
      2.5%之部分，於估驗完成後調整工程款…。」系爭工程合
      約第5 條第(1)項第6 款第(1)目有明文約定（見本院卷第11
      頁）。而系爭工程進行之97年5 月至7 月期間，營造工程
      物價指數漲幅皆已超過補貼門檻之事實，又為被告所不爭
      執，則原告就此得請求調整工程款而增加之給付346,384
      元（計算式如附表），與上開約定並無不合，自足採信。
      至被告雖抗辯稱略以本件兩造並無按月估驗計價，故原告
      上開計算之基礎即每月工程款之部分，即不合約定等語。
      則查，原告就系爭工程並非按月估驗計價，而係於完工後
      一次估驗請款之事實並不爭執，而按「契約自開工日起，
      每30日估驗計價撥付估驗款一次，估驗時由廠商提出，未
      提出申請者由本所逕行排定日期通知。」系爭工程合約第
      5 條第(1)項第2 款有明文約定。再依工程慣例可知，承攬
      廠商為施作工程，常須支出材料、工資等成本，若須待工
      程完工後始得一次請領報酬，將致廠商可能資金週轉產生
      困難，此時為免廠商之資力因為無法預計之因素而陷於不
      利致影響工程之順利完工，故有分段給予報酬之必要。基
      此，上開每30日估驗計價之約定，於原告自屬有利，此觀
      上開約定原則上係由原告「提出」估驗之申請可得而知。
      則若在原告捨此有利於己之約定不為行使之結果，反致原
      告受有日後不得再行使依營造物價指數上漲而得請求調整
      增加工程報酬之權利，於事理有背甚為明顯，殊非上開約
      定之真意所在。況上開約定亦明定若原告未於每30日提出
      申請時，係由被告逕行排定日期通知，則在原告未為申請
      ，被告亦未逕行排定日期通知估驗，且兩造就此並未再為
      任何意思時，應認為兩造已有默示合意於完工時再一次估
      驗付款，此由本件兩造確亦係於完工時始一次估驗付款乙
      節益徵明確。兩造既可認為有默示合意不須每30日估驗付
      款乙次，而於完工時再一次估驗付款，則被告自不得執此
      再主張原告未每月估驗為不得請求調整工程款之依據。況
      前述系爭工程合約第5 條第(1)項第6 款第(1)目調整工程款
      之約定內容中，又無以「須每30日或每月估驗1 次」為原
      告行使此部分權利之要件，是被告仍執上開事由為辯，委
      無可採。
（七）依前所陳，原告得依系爭工程合約第5 條第(1)項第6 款第
      (1)目之約定，請求調整增加給付工程款，已足認定明確。
      又如附表所示之計算方式，被告並未爭執其真正，僅以前
      述事由為抗辯，然其抗辯內容既不足採，則原告就此請求
      被告再給付工程款325,447 元，未逾如附表所示之計算結
      果346,384 元，自屬有據。
（八）綜上所述，原告可請求被告給付之金額合計應為677,454
      元（計算式：不應扣罰之工程款352,007 元＋可調整增加
      之工程款325,447 元＝677,454 元）。
（九）末按給付無確定期限者，債務人於債權人得請求給付時，
      經其催告而未為給付，自受催告時起，負遲延責任。其經
      債權人起訴而送達訴狀，或依督促程序送達支付命令，或
      為其他相類之行為者，與催告有同一之效力；遲延之債務
      ，以支付金錢為標的者，債權人得請求依法定利率計算之
      遲延利息；應付利息之債務，其利率未經約定，亦無法律
      可據者，週年利率為5%，民法第229 條第2 項、第233 條
      第1 項前段、第203 條分別定有明文。本件係屬無確定期
      限之債；又係以支付金錢為標的，則依上揭法律規定，原
      告就被告應給付之金額部分，一併請求自起訴狀繕本送達
      翌日即98年10月31日（見本院第43頁送達證書所載）起至
      清償日止，按法定利率即年息5%計算之利息，於法自無不
      合。
五、從而，原告依系爭工程合約約定之法律關係，請求被告給付
    677,454 元及自98年10月31日起至清償日止，按年息5%計算
    之利息，為有理由，應予准許；至原告逾此範圍之請求，則
    為無理由，應予駁回。而就原告請求調整增加工程款之部分
    ，本院既已全部准許，則此部分原告另以民法第227 條之2
    規定、「機關已訂約施工中工程因應營建物價變動之物價調
    整補貼原則」、兩造於公共工程委員會調解時之契約關係為
    訴訟標的之部分，本院自無庸再予審酌，附此敘明。
六、本件事證已臻明確，兩造其餘攻擊或防禦方法及未經援用之
    證據，經本院斟酌後，認為均不足以影響本判決之結果，自
    無再逐一詳予論駁之必要，併此敘明。
七、兩造均陳明願供擔保，請准宣告假執行或免為假執行。關於
    原告勝訴部分，經核均無不合，爰各酌定如主文所示之擔保
    金額，併予准許。至原告敗訴部分，其假執行之聲請，已失
    所附麗，應併予駁回之。
據上論結，本件原告之訴為一部有理由，一部無理由，依民事訴
訟法第79條、第390 條第2 項、第392 條第2 項，判決如主文。
中    華    民    國    99    年    12    月    28    日
              民事第二庭    法  官  張震武
以上正本係照原本作成
如對本判決上訴，須於判決送達後20日內向本院提出上訴狀
中    華    民    國    99    年    12    月    28    日
                            書記官  顏伯儒
附表：原告請求給付調整補貼工程款之計算方式及金額
一、依系爭工程合約第5 條第(1)項第6.款之約定：工程進行期間
    ，如遇物價波動時，得依行政院主計處公布之台灣區營造工
    程物價指數，就總指數漲跌幅超過2.5%之部分，於估驗完成
    後調整工程款。是以，本件係依總指數漲跌幅超過2.5%之部
    分為計算方式。
二、又參行政院公共工程委員會於民國97年6 月10日頒布「機關
    已訂約施工中工程因應營建物價變動之物價調整補貼原則」
    及其計算範例（影本見本院卷第125 頁至第141 頁），其逐
    月估驗計價金額之公式為：A ×(1-E) ×( 指數增減率之絕
    對值- 調整門檻) ×F(參上開計算範例頁6)。A=逐月估驗工
    程項目工程費。
（一）原告若逐月申請估驗，其工程項目之工程費：（見本院卷
      第82頁至第105 頁完成數量明細表及施工日報表影本）
      (1)五月份應為新臺幣（下同）244,870.11元。
      (2)六月份應為1,277,439.18元。
      (3)七月份應為216,665.85元。
（二）指數增減率=(施作當月之總指數(B)/開標當月或議價當月
      之總指數(C)-1)×100%
1、97年5月為18.89%。計算式：(128.94/108.45-1)×100%
2、97年6月為21.87%。計算式：(132.17/108.45-1)×100%
3、97年7月為22.03%。計算式：(132.34/108.45-1)×100%
（三）指數增減率之絕對值－調整門檻：
1、97年5月為18.89%-2.5%=0.1889-0.025=0.1639
2、97年6月為21.87%-2.5%=0.2187-0.025=0.1937
3、97年7月為22.03%-2.5%=0.2203-0.025=0.1953
（四）E=已付預付款之最高額占契約總價百分比=本案無
      F=(1+營業稅率)=1.05
（五）依上開公式所計算之物價指數調整補貼金額如下：
1.97年5 月：244,870.11×(1-0) ×0.1639×1.05=42,141 元。
2.97年6 月：1,277,439.18×(1-0) ×0.1937×1.05=259,812元
  。
3.97年7 月：216,665.85*(1-0)*0.1953*1.05=44,431 元。
（六）原告可請求物價調整款合計為346,384 元（42,141元＋
      259,812元＋44,431元＝346,384元）。

司法院資訊處製作；財團法人民間司法改革基金會備份。
